臺灣高雄地方法院刑事判決　　　　　　　94年度訴字第3556號
公　訴　人　臺灣高雄地方法院檢察署檢察官
被　　　告　辛○○
　　　　　　酉○○
上　一　人
選任辯護人　陳見和律師
被　　　告　未○○
　　　　　　宇○○
　　　　　　癸○○
　　　　　　戊○○
　　　　　　寅○○
　　　　　　巳○○
　　　　　　辰○○
上　一　人
選任辯護人　江雍正律師
　　　　　　羅鼎城律師
被　　　告　戌○○
選任辯護人　吳永茂律師
　　　　　　龍毓梅律師
　　　　　　羅玲郁律師
被　　　告　亥○○
　　　　　　丙○○
上　一　人
選任辯護人　林石猛律師
　　　　　　林岡輝律師
　　　　　　鄭瑞崙律師
被　　　告　卯○○
　　　　　　午○○
上　一　人
選任辯護人　江雍正律師
　　　　　　羅鼎城律師
被　　　告　丑○○
選任辯護人　吳賢明律師
　　　　　　黃馨儀律師
　　　　　　羅鼎城律師
被　　　告　乙○○
上列被告因違反貪污治罪條例等案件，經檢察官提起公訴（93年
度偵字第17672 號、第17673 號、第17674 號、第17675 號、第
17676 號、第17677 號、第17678 號、第17679 號、第17680 號
、第17681 號、第19575 號、第19576 號、第19577 號、第
22394 號），本院合議庭裁定由受命法官獨任進行簡式審判程序
，判決如下：
    主  文
辛○○共同連續意圖為自己不法之所有，以詐術使人將本人之物
交付，處有期徒刑參月，如易科罰金，以銀元參佰元即新台幣玖
佰元折算壹日。緩刑貳年。
酉○○共同意圖為自己不法之所有，以詐術使人將本人之物交付
，處有期徒刑肆月，如易科罰金，以銀元參佰元即新台幣玖佰元
折算壹日。緩刑參年。
未○○共同連續行使偽造私文書，足以生損害於他人，處有期徒
刑伍月，如易科罰金，以銀元參佰元即新臺幣玖佰元折算壹日。
緩刑參年。
宇○○共同意圖為自己不法之所有，以詐術使人將本人之物交付
，處有期徒刑參月，如易科罰金，以銀元參佰元即新台幣玖佰元
折算壹日。緩刑貳年。
癸○○共同意圖為自己不法之所有，以詐術使人將本人之物交付
，處有期徒刑肆月，如易科罰金，以銀元參佰元即新台幣玖佰元
折算壹日。緩刑參年。
戊○○共同意圖為自己不法之所有，以詐術使人將本人之物交付
，處有期徒刑參月，如易科罰金，以銀元參佰元即新台幣玖佰元
折算壹日。緩刑貳年。
寅○○共同行使偽造私文書，足以生損害於他人，處有期徒刑肆
月，如易科罰金，以銀元參佰元即新臺幣玖佰元折算壹日。緩刑
參年。
巳○○共同行使偽造私文書，足以生損害於他人，處有期徒刑肆
月，如易科罰金，以銀元參佰元即新臺幣玖佰元折算壹日。緩刑
參年。
辰○○共同行使偽造私文書，足以生損害於他人，處有期徒刑肆
月，如易科罰金，以銀元參佰元即新臺幣玖佰元折算壹日。緩刑
參年。
戌○○共同連續行使偽造私文書，足以生損害於他人，處有期徒
刑伍月，如易科罰金，以銀元參佰元即新臺幣玖佰元折算壹日。
緩刑參年。
亥○○共同行使偽造私文書，足以生損害於他人，處有期徒刑肆
月，如易科罰金，以銀元參佰元即新臺幣玖佰元折算壹日。緩刑
參年。
丙○○共同行使偽造私文書，足以生損害於他人，處有期徒刑肆
月，如易科罰金，以銀元參佰元即新臺幣玖佰元折算壹日。緩刑
參年，並應向指定之公益團體、地方自治團體或社區提供陸拾小
時之義務勞務。緩刑期內付保護管束。
卯○○共同行使變造私文書，足以生損害於他人，處有期徒刑肆
月，如易科罰金，以銀元參佰元即新臺幣玖佰元折算壹日。緩刑
參年。
午○○共同行使變造私文書，足以生損害於他人，處有期徒刑伍
月，如易科罰金，以銀元參佰元即新臺幣玖佰元折算壹日。緩刑
參年。
丑○○共同行使變造私文書，足以生損害於他人，處有期徒刑參
月，如易科罰金，以銀元參佰元即新臺幣玖佰元折算壹日。
乙○○共同行使偽造私文書，足以生損害於他人，處有期徒刑參
月，如易科罰金，以銀元參佰元即新臺幣玖佰元折算壹日。緩刑
貳年。
    事  實
一、丁○○（另行審結）係任職於中央產物保險股份有限公司（
    下稱中央產險公司）高雄分公司之理賠員，明知依據保險法
    令規定，被保險人若因「單方肇事」事故而導致傷亡時，並
    無法申請汽車強制責任險之理賠，且部分產物保險公司並要
    求於申請汽車強制責任險理賠時，必須檢附交通事故證明書
    。詎丁○○竟與如下所述之人員，共同基於意圖為自己不法
    之所有以詐領保險公司汽車強制責任險理賠金或偽造文書之
    犯意聯絡，而為下述行為：
（一）丁○○明知由郭宏勝所駕駛搭載顏英雪車牌號碼QT-5455
      號之自小客車，於民國91年3 月19日某時許，在高雄縣大
      樹鄉○○路951 號前，因不慎自行撞及道路中央分隔島而
      造成駕駛郭宏勝死亡、乘客顏英雪受傷之交通事故，係屬
      單方肇事，並無法向保險公司申請汽車強制責任險之理賠
      ，竟透過子○○（另行審結）之協助，以新台幣（下同）
      5 萬元之代價請託警員王俊堯（已改名為甲○○，下稱甲○○，另行審結）出面，央請曾任職於高雄縣政府警察局
      九曲派出所不知情之警員宙○○，出具內容為「乘客自述
      （指顏英雪），於上述時地郭宏勝駕駛QJ-5455 號自小客
      車與不明車輛擦撞失控衝撞中央分隔島致郭宏勝送醫不治
      乘客顏英雪重傷送醫治療」之交通事故證明書後。丁○○
      復與辛○○共同意圖為自己不法所有，而基於詐欺取財之
      犯意聯絡，推由辛○○持上開交通事故證明書等相關文件
      ，於不詳時間，持向富邦產物保險股份有限公司申請汽車
      強制責任險之保險理賠，惟因該證明書所登載肇事經過之
      文字中載有「乘客自述」字樣，經該保險公司審核後認定
      不符理賠規定遭退件而未遂。
（二）丁○○明知不知情之陳慶同，於92年9 月27日某時許（起
      訴書誤載為92年9 月28日），騎乘機車在高雄縣燕巢鄉○○路附近自己跌倒而摔傷頭部之交通事故為單方肇事，並
      無法申請汽車強制責任險之理賠。詎其為詐領保險理賠，
      竟於接受陳慶同之弟酉○○委託後，透過未○○之協助尋
      求宇○○之同意充當肇事車主。而宇○○亦明知未與陳慶
      同於上開時地發生車禍，竟與丁○○、酉○○、未○○共
      同意圖為自己不法之所有，而基於詐欺取財、行使登載不
      實業務上文書之犯意聯絡，由宇○○提供其所投保中央產
      險公司之車牌號碼8M-2557 號自小客車之行照、駕照、印
      章，並填寫「中央產物保險股份有限公司汽車險出險理賠
      申請書」後，再由未○○將上開文件交予丁○○。而丁○○復製作內容不實之「汽車險賠案調查表」之業務上文書
      ，併同上開宇○○所提供之文件及陳慶同之診斷證明書、
      行照、駕照等資料，於92年9 月間某日，持之向中央產險
      公司申請理賠而行使之，足生損害於中央產險公司對車禍
      保險理賠之正確性，並使該公司陷於錯誤，誤認宇○○與
      陳慶同確實發生車禍，造成陳慶同因而受傷，遂核准理賠
      ，並於92年11月14日撥款汽車強制責任險之理賠金120 萬
      元至陳慶同永安區漁會活期存款帳戶內（帳號0000000000
      000000號）。得款後則由酉○○分得40萬元，丁○○分得
      其餘之80萬元，丁○○事後並交付12萬元予未○○花用。
（三）丁○○明知由辛○○所委託之癸○○，於92年10月25日某
      時許，在高雄市左營區高鐵預定地外圍所發生之交通事故
      ，係遭不明車輛撞及所致，為詐領保險理賠，竟與辛○○
      、癸○○、戊○○共同意圖為自己不法所有，而基於詐欺
      取財、行使登載不實業務上文書之犯意聯絡，由戊○○充
      當肇事車主，並提供駕照及登記於其妻舅陳文國名下之車
      牌號碼ZI-5127 號自小客車之行照，供丁○○申請理賠使
      用。丁○○復徵得癸○○之授權，而指使辛○○於「中央
      產物保險股份有限公司汽車險出險理賠申請書」上，填寫
      「戊○○駕駛被保險人陳文國ZI-5127 車輛於92年10月25
      日、行駛阿蓮鄉○○○路與癸○○機車相撞、機車騎士受
      傷住院、處理員警橋頭派出所李順榮」等不實內容，並製
      作不實「汽車險出險案件警方處理情形調查表」之業務上
      文書等文件後，連同上開戊○○所提供之文件及癸○○之
      診斷證明書等資料，由丁○○於92年10月間某日，持之向
      中央產險公司申請理賠而行使之，足生損害於中央產險公
      司對車禍保險理賠之正確性，並使該公司陷於錯誤，誤認
      戊○○與癸○○確實發生車禍，造成癸○○因而受傷，遂
      核准理賠，而撥付汽車強制責任險之理賠金34萬元至癸○○橋頭郵局之帳戶內。嗣得款後則由丁○○與癸○○依事
      前協議各獲取理賠金17萬元。
（四）丁○○明知由壬○○（另行審結）所委託之寅○○，於92
      年11月30日間，在高雄縣大社鄉國道10號高架橋下所發生
      之交通事故，係遭不明車輛撞及所致，為詐領保險理賠，
      竟與壬○○、寅○○、郭沛騰（原名郭文興，另案審結）
      共同意圖為自己不法所有，而基於詐欺取財、行使登載不
      實業務上文書及行使偽造私文書之犯意聯絡，由壬○○先
      找尋已投保中央產險公司汽車強制責任險之車輛車主充當
      肇事者，嗣壬○○則經由郭沛騰之協助，於未經取得葉素
      秋之同意下，逕自將其因業務上所保管之葉素秋所有車牌
      號碼ZT-0401 號自小客車之行照、駕照、印章交予丁○○
      ，使丁○○得以葉素秋充當本件事故之肇事車主，並在具
      私文書性質之「寅○○與葉素秋和解書」、「中央產物保
      險公司汽車險出險理賠申請書」、「強制汽車責任保險理
      賠金額確認書」上，盜蓋「葉素秋」之印文各1 枚，而偽
      造私文書；丁○○復製作不實「汽車險賠案調查表」之業
      務上文書，以供日後申請汽車強制責任險理賠之用。又丁○○另於92年12月3 日下午6 時許，指示有共同使公務員
      登載不實文書犯意聯絡之子○○（另行審結）前往高雄縣
      政府警察局岡山分局燕巢分駐所備案，使值班之警員己○○（另行審結）依子○○之口述，於職務上製作之「高雄
      縣政府警察局岡山分局燕巢分駐所受理民眾報案記錄表」
      上，登載「葉素秋於92年11月30日在高雄縣燕巢鄉○○路
      消防隊前駕駛ZE-0401 號自小客車擦撞寅○○致頭部受傷
      」之不實內容。嗣丁○○將上開偽造私文書、登載不實業
      務上文書及使公務員登載不實文書等文件，連同葉素秋之
      行、駕照，寅○○之診斷證明書等資料，於92年12月間某
      日，持之向中央產險公司申請理賠而行使之，足生損害於
      中央產險公司對保險理賠之正確性、高雄縣政府警察局對
      車禍事件管理之正確性及葉素秋，並使中央產險公司陷於
      錯誤，誤認葉素秋與寅○○確實發生車禍，造成寅○○因
      而受傷，遂核准理賠，而撥付汽車強制責任險之理賠金48
      萬元至寅○○銀行帳戶內，得款後，壬○○分得4 萬8 千
      元、寅○○與郭文興共分得24萬元，丁○○則分得所餘之
      19萬2 千元。
（五）丁○○明知壬○○（另行審結）所委託，其友即案外人李
      明昌之客戶吳榮壽於93年1 月2 日間，騎乘機車時因不明
      原因摔傷頸椎而住院治療，為詐領保險理賠，先由未○○
      引介庚○○代為覓找肇事人頭，庚○○則徵得巳○○之同
      意充當該件交通事故之肇事人，另亦徵得辰○○之同意，
      提供其姊即案外人林郭金環之車牌號碼7S-6066 號自小客
      車充作肇事車輛。而巳○○、辰○○、吳榮壽之女丙○○
      亦明知巳○○未與吳榮壽於上開時、地發生車禍，竟與丁○○、壬○○、未○○、庚○○（另行審結）共同意圖為
      自己不法之所有，而基於詐欺取財、行使使公務員登載不
      實文書、行使登載不實業務上文書及行使偽造私文書之犯
      意聯絡，先在具私文書性質之「吳榮壽與林郭金環和解書
      」、「中央產物保險公司汽車險出險理賠申請書」上，盜
      蓋「林郭金環」之印文各1 枚，而偽造私文書；丁○○復
      製作不實「汽車險賠案調查表」、「中央產物保險股份有
      限公司強制汽車責任保險給付理算明細表」之業務上文書
      ，以供日後申請汽車強制責任險理賠之用。嗣又於93年1
      月19日晚間8 時30分許，由壬○○載同丙○○、庚○○則
      帶同巳○○前往高雄縣政府警察局旗山分局交通組，使值
      班之警員天○○（另行審結），依丙○○、巳○○之口述
      ，於職務上製作之「交通事故備案紀錄」及「高雄縣警察
      局處理交通事故紀錄表」上，登載「巳○○於93年1 月2
      日18時，駕駛7S-6066 號自小客車與吳榮壽所駕駛之
      VIP-253 號機車發生碰撞而肇事」之不實內容。嗣丁○○
      於取得上開使公務員登載不實之文件後，連同上開和解書
      、申請表等相關申請理賠資料，於93年1 月間某日，持之
      向中央產險公司申請理賠，足生損害於高雄縣政府警察局
      對車禍事件管理之正確性、中央產險公司對保險理賠之正
      確性及林郭金環，並使中央產險公司陷於錯誤，誤認巳○○與吳榮壽確實發生車禍，造成吳榮壽因而受傷，遂核准
      理賠，而撥付汽車強制責任險之理賠金125 萬元至吳榮壽
      關廟郵局之帳戶內。得款後，壬○○與李明昌共分得25萬
      元，吳榮壽分得37萬5 千元，丁○○分得62萬5 千元，丁○○並將所得款項中之11萬元交付庚○○，再轉交給辰○○4 萬元、巳○○1 萬5 千元、未○○2 萬5 千元。
（六）丁○○明知由代辦理賠之業者戌○○所委託之亥○○，於
      93年2 月18日某時，在高雄市○鎮區○○路與凱旋路口所
      發生之交通事故，係遭不明車輛撞及所致，為詐領保險理
      賠，竟與戌○○、亥○○、未○○、庚○○（本案另行審
      結）共同意圖為自己不法所有，而基於詐欺取財、行使登
      載不實業務上文書及行使偽造私文書之犯意聯絡，先徵得
      庚○○之同意充當肇事者，未○○再提供不知情之配偶林
      錦英所投保於中央產險公司之車牌號碼S8-1566 號自小客
      車充當肇事車輛，並於93年2 月下旬某日，在庚○○工作
      之保養場內，於丁○○所提供具私文書性質之「中央產物
      保險公司汽車險出險理賠申請書」、「和解書」、「強制
      汽車責任保險理賠金額確認書」上，盜蓋「林錦英」之印
      文各1 枚，而偽造私文書；丁○○復製作不實「汽車險賠
      案調查表」之業務上文書等文件後，連同上開偽造「中央
      產物保險公司汽車險出險理賠申請書」、「和解書」、「
      強制汽車責任保險理賠金額確認書」之私文書、庚○○駕
      照及亥○○之診斷證明書等資料，於93年2 月間某日，持
      之向中央產險公司申請理賠而行使之，足生損害於中央產
      險公司對保險理賠之正確性及林錦英，並使該公司陷於錯
      誤，誤認庚○○與亥○○確實發生車禍，造成亥○○因而
      受傷，遂核准理賠，而撥付汽車強制責任險之理賠金78萬
      元至亥○○果貿郵局之帳戶內，得款後，亥○○分得23萬
      4 千元、戌○○分得15萬6 千元、丁○○則獲取39萬元。
（七）丁○○明知由代辦保險業者午○○委託之卯○○，於93年
      3 月30日某時，騎乘機車在高雄縣鳳山市中崙社區附近自
      摔之交通事故為單方肇事，並無法申請汽車強制責任險之
      理賠，為詐領保險理賠，竟與卯○○、午○○、丑○○共
      同意圖為自己不法所有，而基於詐欺取財、行使登載不實
      業務上文書及行使變造私文書之犯意聯絡，先由午○○以
      將診斷證明書病名欄及醫師囑言欄分別塗改為「第一及第
      二腰錐壓迫性骨折」、「93年3 月30日急診住院接受脊椎
      復位融合術」之方式而變造重仁骨科醫院所開立之診斷證
      明書後，再徵得丑○○之同意充當肇事車主；丁○○復製
      作不實之「汽車險賠案調查表」之業務上文書等文件後、
      併同不實之「中央產物保險公司汽車險出險理賠申請書」
      、「強制汽車責任保險理賠金額確認書」及上開變造之「
      診斷證明書」等文件，於93年4 月間某日，持之向中央產
      險公司申請理賠而行使之，足生損害於中央產險公司對保
      險理賠之正確性、重仁骨科醫院及醫療主管單位對醫療病
      情資料之管理及正確性。並使中央產險公司陷於錯誤，誤
      認丑○○與卯○○確實發生車禍，造成卯○○因而受傷，
      遂核准理賠，而撥付汽車強制責任險之理賠金55萬元至卯
      ○○合作金庫之帳戶內，得款後，由卯○○分得21萬元、
      午○○分得12萬元、丁○○則分得22萬元。
（八）丁○○明知由戌○○所委託之乙○○，於93年4 月29日某
      時許，在高雄市○○路與大裕路附近所發生之交通事故，
      係遭不明車輛撞及所致，為詐領保險理賠，竟與戌○○、
      乙○○、壬○○（另行審結）共同意圖為自己不法所有，
      而基於詐欺取財、行使登載不實業務上文書及行使偽造私
      文書之犯意聯絡，由戌○○充當肇事者，並提供登記於其
      母楊柯菊花名下之車牌號碼RK-5680 號自小客車充當肇事
      車輛，再填寫丁○○所提供具私文書性質之「中央產物保
      險公司汽車險出險理賠申請書」、「強制汽車責任保險理
      賠金額確認書」上，盜蓋「楊柯菊花」之印文各1 枚，而
      偽造私文書。丁○○復於93年7 月25日另行請託不知情之
      中央產險公司同事曾志群製作不實「汽車險賠案調查表」
      之業務上文書後，併同上開偽造之私文書等相關資料，由
      丁○○於93年7 、8 月間某日，持之向中央產險公司申請
      理賠而行使之，足生損害於中央產險公司對保險理賠之正
      確性及楊柯菊花，惟因本件事發，使得中央產險公司未陷
      於錯誤給付保險金而尚未得逞。
二、案經臺灣高雄地方法院檢察署檢察官自動簽分及指揮法務部
    調查局高雄市調查處偵辦後偵查起訴。
    理  由
一、本件被告辛○○、酉○○、未○○、宇○○、癸○○、戊○○、寅○○、巳○○、辰○○、戌○○、亥○○、丙○○、
    卯○○、午○○、丑○○、乙○○所犯為死刑、無期徒刑或
    最輕本刑為3 年以上有期徒刑以外之罪，其於準備程序中就
    被訴事實為有罪之陳述，經法官告知簡式審判程序之旨，並
    聽取公訴人及被告之意見後，依刑事訴訟法第273 條之1 第
    1 項規定，裁定由受命法官獨任進行簡式審判程序，合先敘
    明。
二、上開犯罪事實，業據被告辛○○、酉○○、未○○、宇○○
    、癸○○、戊○○、寅○○、巳○○、辰○○、戌○○、亥
    ○○、丙○○、卯○○、午○○、丑○○、乙○○等人於本
    院審理時坦承不諱，核與同案被告丁○○、子○○、己○○
    、天○○、申○○、庚○○、壬○○，證人葉素秋、陳炯文
    、郭沛騰、許朝安、曾志群之供述、證述相符，並有宇○○
    中央產險公司汽車險出險理賠申請書、汽車險賠案調查表、
    強制汽車第三人責任保險理賠申請書、保險證影本，宇○○
    駕照及宇○○8M-2557 自小客車行照，陳慶同國軍高雄總醫
    院92年10月17日診斷證明書、永安區漁會活期存款存摺封面
    影本，中央產險公司、卯○○臺灣高雄地方法院民事支付命
    令，中央產險公司、陳慶同台灣高雄地方法院民事支付命令
    。陳文國中央產物保險股份有限公司汽車險出險理賠申請書
    ，戊○○汽車險出險案件警方處理情形調查表，癸○○92年
    11月12日、14日高雄榮民總醫院診斷證明書，中央產險公司
    、癸○○台灣高雄地方法院民事支付命令，癸○○駕照、行
    照，國泰世紀產物保險股份有限公司保險證影本，癸○○強
    制汽車責任保險理賠金額確認書、強制汽車責任保險理賠通
    知書，戊○○駕照及陳文國ZI-5127 自小客車行照影本，辛○○、丁○○通信監察作業監譯報告表。葉素秋高雄縣政府
    警察局岡山分局燕巢分駐所受理民眾報案記錄表、中央產險
    公司汽車險出險理賠申請書及汽車險賠案調查表、葉素秋駕
    照及葉素秋ZN-0401 自小客車行照影本，高雄縣政府警察局
    岡山分局92年12月受理民眾報案紀錄簿卷，寅○○長庚醫院
    診斷證明書、強制汽車責任保險理賠金額確認書，寅○○駕
    照及李定諭JTL-699 重機車行照影本，子○○、丁○○通信
    監察作業監譯報告表，子○○、己○○通信監察作業監譯報
    告表。巳○○、吳榮壽高雄縣警察局處理交通事故記錄表、
    交通事故備案記錄，林郭金環車險理賠結報綜合查詢，中央
    產險公司、吳榮壽台灣高雄地方法院支付命令。中央產險公
    司理賠部96車理字第18號函附等資料。林錦英保險證影本、
    中央產險公司汽車險出險理賠申請書、汽車險賠案調查表，
    庚○○駕照及林錦英S8 -1566自小客車行照，林錦英、亥○○和解書，亥○○強制汽車責任保險理賠通知單、強制汽車
    責任保險理賠金額確認書、亥○○駕照、身份證、謝淑鈴
    ICP-710 重機車行照影本，亥○○峰田醫院診斷證明書、重
    仁骨科醫院診斷證明書，戌○○、丁○○通信監察作業監譯
    報告表。丑○○中央險公司汽車險出險理賠申請書，卯○○
    強制汽車責任保險理賠金額確認書、汽車險賠案調查表，丑
    ○○駕照、行照影本，卯○○身分證、行照影本，卯○○重
    仁骨科醫院診斷證明書及經午○○圈畫偽造部分之卯○○重
    仁骨科醫院診斷證明書，中央產險公司、午○○、卯○○撤
    回告訴狀、和解書。楊柯菊花中央產險公司汽車險出險理賠
    申請書、汽車險賠案調查表，戌○○、乙○○交通事故處理
    登記（備忘）表，戌○○駕照、楊柯菊花RK-5680 自小客車
    行照影本，乙○○長庚醫院診斷證明書、高雄榮民總醫院診
    斷證明書、強制汽車責任保險理賠通知單、強制汽車責任保
    險理賠金額確認書，乙○○駕照影本等附卷可稽，足認上開
    被告等人之自白核與事實相符，本件事證明確，上開被告等
    人犯行均堪以認定。
三、論罪、科刑
（一）查上開被告等人於行為後，如附表所示之相關法律均業經
      變更，並俱於95年7 月1 日施行，玆經整體比較結果，裁
      判時法並未較為有利，從而依刑法第2 條第1 項規定，自
      應適用各該行為時法，亦即修正前刑法，合先敘明。
（二）犯罪事實一、（一）部分：
      核被告辛○○所為，係犯刑法第339 條第3 項、第1 項之
      詐欺取財未遂罪。其與丁○○就上開犯行，有犯意聯絡及
      行為分擔，應論以共同正犯，檢察官漏未論及於此，應予
      補充。
（三）犯罪事實一、（二）部分：
      核被告酉○○、未○○、宇○○上開所為，均係犯刑法第
      339 條第1 項之詐欺取財罪、同法第216 條、第215 條之
      行使登載不實之業務上文書罪。起訴書雖就上開被告等3
      人均未引用行使登載不實之業務上文書罪之條文，惟於事
      實欄已載明行使登載不實之業務上文書之事實，且公訴人
      亦於審理時具狀補充，有補充理由書在卷可考，核無不合
      ，本院自應加以裁判。被告酉○○、未○○、宇○○3 人
      與丁○○就上開犯行間，有犯意聯絡及行為分擔，應論以
      共同正犯（查被告酉○○、未○○、宇○○3 人雖不具業
      務身分，惟其既與具業務身分之丁○○共同犯業務登載不
      實文書罪，參諸刑法第31條第1 項規定，仍應以共同正犯
      論；另刑法第28條及第31條於修法後僅作文字變更，自毋
      庸予以新舊法比較）。又其3 人所犯業務登載不實文書之
      低度行為，均為行使之高度行為所吸收，均不另論罪。另
      被告酉○○、宇○○2 人所犯上開二罪間，均有方法、目
      的之牽連犯關係，應依修正前刑法第55條牽連犯之規定，
      均從一重之詐欺取財罪處斷（被告未○○上開數罪論罪部
      分詳後述。至檢察官漏未論及共犯、牽連犯關係部分，均
      更正、補充如上）。
（四）犯罪事實一、（三）部分：
      核被告辛○○、癸○○、戊○○上開所為，均係犯刑法第
      339 條第1 項之詐欺取財罪、同法第216 條、第215 條之
      行使登載不實之業務上文書罪。起訴書雖就上開被告辛○○、癸○○、戊○○等3 人均未引用行使登載不實之業務
      上文書罪之條文，惟於事實欄已載明行使登載不實之業務
      上文書之事實，且公訴人亦於審理時具狀補充，有補充理
      由書在卷可考，核無不合，本院自應加以裁判。被告辛○○、癸○○、戊○○3 人與丁○○就上開犯行間，有犯意
      聯絡及行為分擔，應論以共同正犯（查被告辛○○、癸○○、戊○○3 人雖不具業務身分，惟其既與具業務身分之
      丁○○共同犯業務登載不實文書罪，參諸刑法第31條第1
      項規定，仍應以共同正犯論）。又其3 人所犯業務登載不
      實文書之低度行為，均為行使之高度行為所吸收，均不另
      論罪。另被告癸○○、戊○○2 人所犯上開二罪間，均有
      方法、目的之牽連犯關係，應依修正前刑法第55條牽連犯
      之規定，均從一重之詐欺取財罪處斷。（被告辛○○上開
      數罪論罪部分詳後述。檢察官漏未論及共犯、牽連犯關係
      部分，均更正、補充如上）
（五）犯罪事實一、（四）部分：
      核被告寅○○上開所為，係犯刑法第339 條第1 項之詐欺
      取財罪、同法第216 條、第215 條之行使登載不實之業務
      上文書罪以及同法第216 條、第210 條之行使偽造私文書
      罪。起訴書雖就被告寅○○上開犯行未引用行使登載不實
      之業務上文書罪及行使偽造私文書罪之條文，惟於事實欄
      已載明行使登載不實之業務上文書及行使偽造私文書罪之
      事實，且公訴人亦於審理時具狀補充，有補充理由書在卷
      可考，核無不合，本院自應加以裁判。被告寅○○與丁○○、壬○○、郭沛騰就上開犯行間，有犯意聯絡及行為分
      擔，應論以共同正犯（查被告寅○○雖不具業務身分，惟
      其既與具業務身分之丁○○共同犯業務登載不實文書罪，
      參諸刑法第31條第1 項規定，仍應以共同正犯論）。又其
      偽造印文為偽造私文書之階段行為；所犯業務登載不實文
      書、偽造私文書之低度行為，又為行使之高度行為所吸收
      ，均不另論罪。另被告所犯上開三罪間，均有方法、目的
      之牽連犯關係，應依修正前刑法第55條牽連犯之規定，均
      從一重之行使偽造私文書罪處斷。（檢察官漏未論及共犯
      、牽連犯關係部分，均更正、補充如上）
（六）犯罪事實一、（五）部分：
      核被告未○○、巳○○、辰○○、丙○○上開所為，均係
      犯刑法第339 條第1 項之詐欺取財罪、同法第216 條、第
      214 條之行使使公務員登載不實文書罪、同法第216 條、
      第215 條之行使登載不實之業務上文書罪及同法第216 條
      、第210 條之行使偽造私文書。起訴書雖就被告未○○、
      巳○○、辰○○、丙○○4 人上開犯行未引用行使登載不
      實之業務上文書罪及行使偽造私文書罪之條文，惟於事實
      欄已載明行使登載不實之業務上文書及行使偽造私文書罪
      之事實，且公訴人亦於審理時當庭補充，核無不合，本院
      自應加以裁判。另本件係由被告未○○、巳○○、辰○○
      、丙○○與同案被告丁○○、壬○○、庚○○共同基於犯
      意聯絡，透過不知情之同案被告天○○警員，將不實事項
      登載於職務上所掌管之文書上，並非同案被告天○○明知
      其為不實事項而仍登載於其職務上所掌管之文書上（同案
      被告天○○涉及貪污、偽造文書部分由本院另於96年5 月
      31日辯論終結），是檢察官此部分之論罪，容有誤會，惟
      起訴之基本社會事實同一，起訴法條應予變更。又被告未
      ○○、巳○○、辰○○、丙○○4 人與丁○○、壬○○、
      庚○○就上開犯行間，有犯意聯絡及行為分擔，應論以共
      同正犯（查被告未○○、巳○○、辰○○、丙○○4 人雖
      不具業務身分，惟其既與具業務身分之丁○○共同犯業務
      登載不實文書罪，參諸刑法第31條第1 項規定，仍應以共
      同正犯論）。又其偽造印文為偽造私文書之階段行為；所
      犯業務登載不實文書、偽造私文書、使公務員登載不實文
      書之低度行為，又為行使之高度行為所吸收，均不另論罪
      。另被告巳○○、辰○○、丙○○3 人所犯上開四罪間，
      均有方法、目的之牽連犯關係，應依修正前刑法第55條牽
      連犯之規定，均從一重之行使偽造私文書罪處斷（被告未
      ○○上開數罪論罪部分詳後述。至檢察官漏未論及共犯、
      牽連犯關係部分，均更正、補充如上）。
（七）犯罪事實一、（六）部分：
      核被告未○○、戌○○、亥○○上開所為，均係犯刑法第
      339 條第1 項之詐欺取財罪、同法第216 條、第215 條之
      行使登載不實之業務上文書以及同法第216 條、第210 條
      之行使偽造私文書罪。起訴書雖就上開被告未○○、戌○○、亥○○等3 人均未引用行使登載不實之業務上文書罪
      及行使偽造私文書罪，惟於事實欄已載明行使登載不實之
      業務上文書及行使偽造私文書之事實，且公訴人亦於審理
      時具狀補充，有補充理由書在卷可考，核無不合，本院自
      應加以裁判。被告未○○、戌○○、亥○○3 人與丁○○
      就上開犯行間，有犯意聯絡及行為分擔，應論以共同正犯
      （查被告未○○、戌○○、亥○○3 人雖不具業務身分，
      惟其既與具業務身分之丁○○共同犯業務登載不實文書罪
      ，參諸刑法第31條第1 項規定，仍應以共同正犯論）。又
      其3 人所犯業務登載不實文書及行使偽造私文書之低度行
      為，均為行使之高度行為所吸收，均不另論罪。另被告亥
      ○○所犯上開三罪間，均有方法、目的之牽連犯關係，應
      依修正前刑法第55條牽連犯之規定，均從一重之行使偽造
      私文書罪處斷（被告未○○、戌○○上開數罪論罪部分詳
      後述。至檢察官漏未論及共犯、牽連犯關係部分，均更正
      、補充如上）。
（八）犯罪事實一、（七）部分：
      核被告卯○○、午○○、丑○○上開所為，均係犯刑法第
      339 條第1 項之詐欺取財罪、同法第216 條、第215 條之
      行使登載不實之業務上文書以及同法第216 條、第210 條
      之行使變造私文書罪。起訴書雖就上開被告卯○○、午○○、丑○○等3 人均未引用行使登載不實之業務上文書罪
      及行使偽造私文書罪之，惟於事實欄已載明行使登載不實
      之業務上文書及行使變造私文書之事實，且公訴人亦於審
      理時具狀補充，有補充理由書在卷可考，核無不合，本院
      自應加以裁判。被告卯○○、午○○、丑○○3 人與丁○○就上開犯行間，有犯意聯絡及行為分擔，應論以共同正
      犯（查被告卯○○、午○○、丑○○3 人雖不具業務身分
      ，惟其既與具業務身分之丁○○共同犯業務登載不實文書
      罪，參諸刑法第31條第1 項規定，仍應以共同正犯論）。
      又其3 人所犯業務登載不實文書及行使變造私文書之低度
      行為，均為行使之高度行為所吸收，均不另論罪。另被告
      卯○○、午○○、丑○○3 人所犯上開三罪間，均有方法
      、目的之牽連犯關係，應依修正前刑法第55條牽連犯之規
      定，均從一重之行使變造私文書罪處斷。（檢察官漏未論
      及共犯、牽連犯關係部分，均更正、補充如上）
（九）犯罪事實一、（八）部分：
      核被告戌○○、乙○○上開所為，均係犯刑法第339 條第
      3 項、第1 項之詐欺取財未遂罪、同法第216 條、第215
      條之行使登載不實之業務上文書罪以及同法第216 條、第
      210 條之行使偽造私文書罪。其2 人已著手於上開詐欺取
      財犯罪之實行而未遂，爰均依刑法第25條第2 項規定減輕
      其刑（本條僅作文字修正，自毋庸比較新舊法）。又起訴
      書雖就被告戌○○、乙○○上開犯行未引用行使登載不實
      之業務上文書罪及行使偽造私文書罪之條文，惟於事實欄
      已載明行使登載不實之業務上文書及行使偽造私文書罪之
      事實，且公訴人亦於審理時具狀補充，有補充理由書在卷
      可考，核無不合，本院自應加以裁判。被告戌○○、乙○○與丁○○、壬○○就上開犯行間，有犯意聯絡及行為分
      擔，應論以共同正犯（查被告戌○○、乙○○雖不具業務
      身分，惟其既與具業務身分之丁○○共同犯業務登載不實
      文書罪，參諸刑法第31條第1 項規定，仍應以共同正犯論
      ）。又其偽造印文為偽造私文書之階段行為；所犯業務登
      載不實文書、偽造私文書之低度行為，又為行使之高度行
      為所吸收，均不另論罪。另被告乙○○所犯上開三罪間，
      均有方法、目的之牽連犯關係，應依修正前刑法第55條牽
      連犯之規定，均從一重之行使偽造私文書罪處斷（被告戌
      ○○上開數罪論罪部分詳後述。至檢察官漏未論及共犯、
      牽連犯關係部分，均更正、補充如上）。
（十）被告未○○、辛○○、戌○○上開數罪論罪部分：
    1.被告未○○所犯上開3 次詐欺取財罪、3 次行使登載不實
      之業務上文書罪、2 次行使偽造私文書罪，均時間緊接，
      方法相同，所犯又屬構成要件相同之罪名，顯係基於概括
      犯意反覆為之，應依修正前連續犯之規定，各論以一罪，
      並均依法加重其刑。又其所犯連續詐欺取財罪、連續行使
      登載不實之業務上文書罪、連續行使偽造私文書罪及行使
      使公務員登載不實文書罪間，有修正前刑法牽連犯之裁判
      上一罪關係，應從一情節較重之連續行使偽造私文書罪處
      斷【按刑法第55條之牽連犯及同法第56條之連續犯（指修
      正前），均屬數個行為，原觸犯2 個以上獨立可罰之罪，
      本應分別論處其罪刑，但因基於訴訟經濟及罪刑之合理與
      均衡等刑事政策上之考量，乃以法律明定祇論以最重之一
      罪或僅以一罪論，與同法第55條之想像競合犯，在學理上
      皆稱為裁判上（或處斷上）之一罪。上開想像競合犯、牽
      連犯或連續犯之裁判上一罪，倘遇有競合時，如行為人之
      數行為所犯數罪，不但有連續關係，又有牽連關係之重疊
      法律現象，則連續犯罪之一部，既與他罪牽連，自應包括
      的將全部之連續各行為，論以一罪，復按牽連犯之例，從
      一重處斷，不得以數罪併合處罰之，有本院所著47年度台
      上字第6450號判例可資參照。從而連續犯罪之一部，若分
      別與2 罪以上之他罪具牽連關係，本之上揭法理，自應認
      全部屬裁判上之一罪，祇能從其中最重之一罪處斷，其餘
      各罪，不應再另予論處罪刑（最高法院91年度台上字第
      2293號判決參照）】。
    2.被告辛○○所犯上開2 次詐欺取財罪，時間緊接，方法相
      同，所犯又屬構成要件相同之罪名，顯係基於概括犯意反
      覆為之，應依修正前連續犯之規定，論以一罪，並依法加
      重其刑。又其所犯連續詐欺取財罪、行使登載不實之業務
      上文書罪間，有修正前刑法牽連犯之裁判上一罪關係，應
      從一情節較重之連續詐欺取財罪處斷（最高法院91年度台
      上字第2293號判決參照）
    3.被告戌○○所犯上開2 次詐欺取財罪、2 次行使登載不實
      之業務上文書罪及2 次行使偽造私文書罪，均時間緊接，
      方法相同，所犯又屬構成要件相同之罪名，顯係基於概括
      犯意反覆為之，應依修正前連續犯之規定，各論以一罪，
      並均依法加重其刑。又其所犯連續詐欺取財罪、連續行使
      登載不實之業務上文書罪及連續行使偽造私文書罪間，有
      修正前刑法牽連犯之裁判上一罪關係，應從一情節較重之
      連續行使偽造私文書罪處斷（最高法院91年度台上字第
      2293號判決參照）
（十一）爰審酌：
    1.被告酉○○、癸○○、寅○○、丙○○、亥○○、卯○○
      、乙○○7 人貪圖不法利益，竟分別與丁○○等同案共同
      被告一同向保險公司詐領保險金，所為實有不該；惟念及
      其7 人於犯後均已坦承犯行，態度尚可，且被告酉○○、
      癸○○、寅○○、亥○○、卯○○、5 人已與保險公司達
      成和解，並賠償保險公司之損失，有中央產險公司撤回告
      訴狀、和解書及和解筆錄等附卷可稽，被告丙○○雖與中
      央產險公司達成和解，惟均未給付和解金，有調解筆錄、
      本院公務電話紀錄1 份在卷可查及被告乙○○尚未獲得利
      益等一切情狀，分別量處如主文所示之刑，並均依修正前
      刑法第41條第1 項前段之規定諭知易科罰金之折算標準，
      以示懲儆。
    2.被告辛○○、宇○○、戊○○、巳○○、辰○○、丑○○
      、戌○○7 人提供資料充當假車禍之肇事駕駛、車輛，配
      合詐領保險金，行為均有可議，惟念及其7 人或在人情壓
      力下始一時失慮，然於犯後均已坦承犯行，態度尚可，且
      被告辛○○、宇○○、戊○○、丑○○、戌○○5 人犯後
      未取得利潤，被告巳○○、辰○○2 人僅分得微薄利益，
      犯罪情節均較輕微，及被告巳○○、辰○○、戌○○3 人
      已與保險公司達成和解，並賠償保險公司之損失，有中央
      產險公司撤回告訴狀及和解書附卷可稽，可見已以實際行
      動填補保險公司之損害等其他一切情狀，分別量處如主文
      所示之刑，並均依修正前刑法第41條第1 項前段之規定諭
      知易科罰金之折算標準，以示懲儆。
    3.被告未○○、午○○貪圖不法利益，居間仲介丁○○等同
      案共同被告一同向保險公司詐領保險金，所為實有不該；
      惟念及其2 人於犯後已坦承犯行，態度尚可，且均與保險
      公司達成和解，並賠償保險公司之損失，有中央產險公司
      撤回告訴狀及和解書附卷可稽，可見已以實際行動填補保
      險公司之損害等其他一切情狀，分別量處如主文所示之刑
      ，並均依修正前刑法第41條第1 項前段之規定諭知易科罰
      金之折算標準，以示懲儆。
（十二）緩刑宣告：
      被告辛○○、酉○○、未○○、宇○○、癸○○、戊○○
      、寅○○、巳○○、辰○○、戌○○、亥○○、丙○○、
      卯○○、午○○、乙○○等人，前均未曾受有期徒刑以上
      刑之宣告，有臺灣高等法院被告前案紀錄表1 份存卷可證
      ，其因一時疏失，致觸犯本件犯行，經此刑之宣告後，應
      知警惕而無再犯之虞，本院認上開被告等人均以暫不執行
      其刑為適當，爰分別予以宣告如主文所示期間之緩刑，用
      啟自新（參照最高法院95年度第8 次刑事庭會議，犯罪在
      新法施行前，而於新法施行後為緩刑之宣告，應逕行適用
      新法第74條之規定）。並考量被告丙○○未給付和解金，
      賠償被害人之損害等情，認有對被告丙○○課以一定負擔
      之必要，爰依刑法第74條第2 項第5 款之規定，命被告丙○○應向指定之公益團體、地方自治團體或社區提供60小
      時之義務勞務。至其應如何執行，宜由檢察官考量被告所
      犯罪名，並參酌其性別、家庭、身分、職業、經歷、特殊
      專長、體能狀況及素行紀錄與參加意願等個人因素，再依
      義務勞務執行機關（構）之地域、特性及勞務內容等為適
      當之安排，併此敘明。又因本院對被告丙○○為刑法74條
      第2 項第5 款提供義務勞務之宣告，應併依刑法第93條第
      1 項第2 款之規定，諭知於緩刑期間付保護管束，併此敘
      明。
（十三）沒收：本件如犯罪事實所示之各該文件，或屬警察機關
        所有；或因已分別交付保險公司，為保險公司所有，爰
        均不宣告沒收之。至犯罪事實一、（三）（五）（七）
        所示盜蓋「葉素秋」、「林錦英」、「楊柯菊花」之印
        文，因非偽造，故亦不在刑法第219 條規定之沒收範圍
        內，附此敘明。
四、不另為無罪諭知之部分：
（一）公訴意旨另以：
    1.同案被告丁○○明知由案外人郭宏勝所駕駛搭載案外人顏
      英雪車牌號碼QT-5455 號之自小客車，於91年3 月19日許
      ，在高雄縣大樹鄉○○路951 號前，因不慎自行撞及道路
      中央分隔島而造成駕駛郭宏勝死亡、乘客顏英雪受傷之交
      通事故，係屬單方肇事，並無法向保險公司申請汽車強制
      責任險之理賠，竟透過同案被告子○○之協助，以5 萬元
      之代價請託警員即同案被告甲○○出面，央請曾任職於高
      雄縣政府警察局九曲派出所不知情之案外人宙○○，出具
      內容為「乘客自述（指顏英雪），於上述時地郭宏勝駕駛
      QJ-545 5號自小客車與不明車輛擦撞失控衝撞中央分隔島
      致郭宏勝送醫不治乘客顏英雪重傷送醫治療」之交通事故
      證明書後，委由被告辛○○向富邦產物保險股份有限公司
      （下稱富邦產險公司）申請汽車強制責任險之保險理賠，
      惟因該證明書所登載肇事經過之文字有「乘客自述」字樣
      ，經保險公司審核後認定不符理賠規定而遭退件。詎丁○○、子○○為求順利獲得保險理賠，乃將前開「乘客自述
      」之字樣刪除後，另行偽造交通事故證明書，再將前開偽
      造之交通事故證明書交由甲○○，於未經仁武派出所主管
      曾國正（後改名曾翊誌）及警員宙○○之同意下，在「處
      理單位」、「單位主管」、「處理警員」等欄位上，偽蓋
      仁武派出所、主管曾國正及警員宙○○之職章戳後，轉由
      子○○交予丁○○委由不知情之王銘福於93年2 、3 月間
      ，向明台產物保險股份有限公司高雄分公司（下稱明台產
      險公司）申請交通事故保險理賠，然因前述甲○○偽造交
      通事故證明書之事發而未得逞。
    2.同案被告丁○○明知由同案被告壬○○所委託之被告寅○○，於92年11月30日間，在高雄縣大社鄉國道10號高架橋
      下所發生之交通事故，係遭不明車輛撞及所致，為詐領保
      險理賠，竟要求同案被告壬○○先找尋已投保中央產險公
      司汽車強制責任險之車輛車主充當肇事者，嗣同案被告壬○○則經由另案被告郭沛騰之協助，於未經取得案外人葉
      素秋之同意下，逕自將其因業務上所保管之葉素秋所有車
      牌號碼ZT-0401 號自小客車之行照、駕照予丁○○，而以
      葉素秋充當本件事故之肇事車主，再由丁○○偽造葉素秋
      與寅○○間之「和解書」、「強制汽車責任保險理賠金額
      確認書」，及製作不實之「汽車險賠案調查表」以供申請
      汽車強制責任險理賠之用。丁○○另透過子○○之協助，
      於92年12月3 日下午6 時許，委請值班之警員己○○（另
      行審結）於「高雄縣政府警察局岡山分局燕巢分駐所受理
      民眾報案記錄表」上，虛偽登載「葉素秋於92年11月30日
      在高雄縣燕巢鄉○○路消防隊前駕駛ZE-0401 號自小客車
      擦撞寅○○致頭部受傷」之不實內容。嗣該案經向中央產
      險公司申請理賠後，獲理賠48萬元，得款後，壬○○分得
      4 萬8 千元、寅○○與郭文興共分得24萬元，丁○○則分
      得所餘之19萬2 千元。
    3.同案被告丁○○明知由被告戌○○所委託之被告乙○○，
      於93年4 月29日許，在高雄市○○路與大裕路附近所發生
      之交通事故，係遭不明車輛撞及所致，為詐領保險理賠，
      竟於徵得戌○○之同意充當肇事者，並由戌○○提供登記
      於其母楊柯菊花名下之車牌號碼RK-5680 號自小客車充當
      肇事車輛，再由丁○○填寫不實之「中央產物保險公司汽
      車險出險理賠申請書」，而另行請託不知情之中央產險公
      司同事曾志群製作不實之「汽車險陪案調查表」後，再透
      過同案被告壬○○之協助與聯繫，於93年5 月5 日下午4
      時許至高雄市警察局前鎮分局草衙派出所，由同案被告申
      ○○警員（另行審結）在該派出所之「交通事故處理登記
      表」虛偽登載不實之交通事故後，再向中央產險公司申請
      保險理賠，惟因本件事發，而尚未得逞。
    4.因認被告辛○○、寅○○、乙○○等3 人均分別另與上開
      警員甲○○、己○○、申○○共同涉犯同法第216 條、第
      213 條之行使登載不實之公文書罪云云。
（二）按犯罪事實應依證據認定之，無證據不得認定犯罪事實；
      不能證明被告犯罪者，應諭知無罪之判決，刑事訴訟法第
      154 條第2 項及第301 條第1 項分別定有明文。次按認定
      不利於被告之事實，須依積極證據，苟積極證據不足為不
      利於被告事實之認定時，即應為有利於被告之認定，更不
      必有何有利之證據。又事實之認定，應憑證據，如未能發
      現相當證據，或證據不足以證明，自不能以推測或擬制之
      方法，以為裁判基礎。而刑事訴訟法上所謂認定犯罪事實
      之積極證據，係指適合於被告犯罪事實之認定之積極證據
      而言，雖不以直接證據為限，間接證據亦包括在內。然而
      無論直接或間接證據，其為訴訟上之證明，須於通常一般
      之人均不致有所懷疑，而得確信其為真實之程度者，始得
      據為有罪之認定，倘其證明尚未達到此一程度，而有合理
      之懷疑存在時，致使無從形成有罪之確信，根據「罪證有
      疑，利於被告」之證據法則，即不得遽為不利被告之認定
      （最高法院30年度上字第816 號、29年度上字第3105號、
      40年度台上字第86號及76年度台上字第4986號判例意旨參
      照）。末按共同實施犯罪行為之人，在合同意思範圍以內
      ，各自分擔犯罪行為之一部，相互利用他人之行為，以達
      其犯罪之目的者，即應對於全部所發生之結果負責（最高
      法院28年上字第3110號判例參照）。
（三）被告辛○○部分：
      公訴人固於本院審理時補充本件被告辛○○另涉有刑法第
      216 條、第213 條之行使登載不實之公文書罪嫌云云。然
      細譯起訴書所載之犯罪事實，被告辛○○係持同案被告丁○○所交付由警員宙○○所出具，內容為「乘客自述，於
      上述時地郭宏勝駕駛QJ-5455 號自小客車與不明車輛擦撞
      失控衝撞中央分隔島致郭宏勝送醫不治乘客顏英雪重傷送
      醫治療」之交通事故證明書，而向富邦產險公司申請保險
      理賠，而該交通事故證明書既係由不知情之警員宙○○所
      登載，自非公務員登載不實之文書，故公訴人認被告辛○○另犯有行使公務員登載不實文書罪嫌，容有誤會。此外
      ，復查無其他積極證據足資證明被告辛○○有公訴人所指
      之犯行，既不能證明其此部份之犯罪，原應為無罪判決之
      諭知，惟公訴人認此部分之犯行與前開連續詐欺取財罪部
      分，具有修正前刑法牽連犯之關係，故爰不另為無罪判決
      之諭知。
（四）被告寅○○部分：
      公訴人於本院審理時補充本件被告寅○○另涉有刑法第
      216 條、第213 條之行使登載不實之公文書罪嫌云云。而
      為被告寅○○所堅詞否認，辯稱：其僅提供資料給郭沛騰
      申請理賠而已等語。經查證人郭沛騰於警詢時證稱：其當
      時透過壬○○幫忙申請理賠，壬○○便要求其提供寅○○
      之行照、駕照等資料及代為尋找肇事車主，當時剛好身上
      有葉素秋之身分資料，遂以葉素秋為肇事車主連同上開寅
      ○○之資料均提供予壬○○去申請理賠等語（參偵三卷第
      15頁）。證人壬○○則證稱：其將郭沛騰所交付之資料全
      數轉交丁○○去申請理賠，因其後即未再介入，所以不清
      楚後續理賠之處理過程等語（參偵六卷第3 頁反面）。是
      被告壬○○取得被告寅○○之資料後，即全數交予丁○○
      申請理賠後即未再參與後續理賠事宜。再參以本件起訴書
      亦指明上開登載不實之公文書即「高雄縣政府警察局岡山
      分局燕巢分駐所受理民眾報案記錄表」，係同案被告丁○○透過同案被告子○○之協助所取得等情，是尚難僅憑被
      告寅○○提供駕照、行照等資料之行為，即遽認其與同案
      被告丁○○、子○○就行使公務員登載不實文書之犯行間
      ，有何犯意聯絡。從而，公訴人認被告寅○○涉犯上開罪
      嫌云云，則容有誤會。此外，復查無其他積極證據足資證
      明被告寅○○有公訴人所指之此部份犯行，不能證明其此
      部份之犯罪，原應為無罪判決之諭知，惟公訴人認此部分
      之犯行與前開起訴論罪科刑部分，具有修正前刑法牽連犯
      之裁判上一罪關係，爰不另為無罪判決之諭知。
（五）被告乙○○部分：
      公訴人於本院審理時補充本件被告乙○○亦涉有刑法第
      216 條、第213 條之行使登載不實之公文書罪嫌云云。而
      為被告乙○○所堅詞否認，並辯稱：係戌○○主動向其招
      攬，陳稱僅需提供資料即可申請保險理賠等語。經查證人
      戌○○於警詢時證稱：其當時透過丁○○幫忙申請理賠，
      丁○○便要求其提供乙○○之行照、駕照等資料及代為尋
      找肇事車主，剛好其母親楊柯菊花之車輛係投保中央產險
      公司，於是其便以自己為肇事車主，連同上開乙○○之資
      料均提供予丁○○去申請理賠，至於其餘申請理賠所需之
      資料如「交通事故證明單」等均由丁○○負責，其未前往
      草衙派出所備案，且乙○○亦不清楚其以楊柯菊花之車輛
      充作肇事車輛等語（參偵五卷第2 、13頁）。是被告戌○○取得被告乙○○之資料後，即全數交予丁○○申請理賠
      ，且未再參與後續理賠及前往警局備案等事宜。再參以
      本件起訴書亦指明上開登載不實之公文書即「交通事故處
      理登記表」，係同案被告丁○○透過同案被告壬○○之協
      助所取得等情，是尚難僅憑被告乙○○提供駕照、行照等
      資料之行為，即遽認其與同案被告丁○○、壬○○就行使
      公務員登載不實文書之犯行間，有何犯意聯絡。從而，公
      訴人認被告乙○○此部份另涉犯上開罪嫌，亦有誤會。此
      外，復查無其他積極證據足資證明被告乙○○有公訴人所
      指之犯行，不能證明其此部份犯罪，原應為無罪判決之諭
      知，惟公訴人認此部分之犯行與前開起訴論罪科刑部分，
      具有修正前刑法牽連犯之裁判上一罪關係，爰不另為無罪
      判決之諭知。
據上論斷，應依刑事訴訟法第273 條之1 第1 項、第284 條之1
、第299 條第1 項前段、第300 條，刑法第2 條第1 項前段、第
28條、第31條第1 項、第216 條、第210 條、第214 條、第215
條、第339 條第1 項、修正前刑法第55條、第56條、第41條第1
項前段、第74條第1 項、第2 項第5 款、第93條第1 項第2 款，
刑法施行法第1 條之1 ，廢止前罰金罰鍰提高標準條例第2 條，
判決如主文。
本案經檢察官地○○到庭執行職務
中　　華　　民　　國　　96　　年　　6 　　月　　28　　日
                  刑事第八庭  法　官  王俊彥
如不服本判決，應於判決送達後10日內，向本院提出上訴狀。
以上正本證明與原本無異。
中　　華　　民　　國　　96　　年　　6 　　月　　28　　日
                              書記官  鄭永媚
┌───────────────────────────────────────────────┐
│附表：                                                                                        │
├──────┬─────────────┬─────────────┬───────┬────┤
│相關變更條文│行為時法（下稱舊法）之內容│裁判時法（下稱新法）之內容│比  較  理  由│備    註│
├──────┼─────────────┼─────────────┼───────┼────┤
│ 【連續犯】 │第56條：連續數行為而犯同一│（刪除）                  │新法刪除連續犯│被告先後│
│            │之罪名者，以一罪論。但得加│                          │之規定。      │多次之犯│
│            │重其刑至2 分之1 。        │                          │              │行，依新│
│            │                          │                          │              │法須分論│
│            │                          │                          │              │併罰，依│
│            │                          │                          │              │舊法則僅│
│            │                          │                          │              │論一罪，│
│            │                          │                          │              │是舊法有│
│            │                          │                          │              │利。    │
├──────┼─────────────┼─────────────┼───────┼────┤
│ 【牽連犯】 │第55條後段：犯一罪而其方法│（刪除）                  │新法刪除牽連犯│被告先後│
│            │或結果之行為犯他罪者，從一│                          │之規定。      │之犯行，│
│            │重處斷。                  │                          │              │依新法須│
│            │                          │                          │              │分論併罰│
│            │                          │                          │              │，依舊法│
│            │                          │                          │              │則僅論一│
│            │                          │                          │              │罪，是舊│
│            │                          │                          │              │法有利。│
│            │                          │                          │              │        │
├──────┼─────────────┼─────────────┼───────┼────┤
│【易科罰金折│犯最重本刑為5 年以下有期徒│犯最重本刑為5 年以下有期徒│易科罰金折算標│舊法之折│
│算標準變更】│刑以下之刑之罪，而受6 個月│刑以下之刑之罪，而受6 個月│準由銀元300 元│算標準較│
│修正前刑法第│以下有期徒刑或拘役之宣告…│以下有期徒刑或拘役之宣告者│即新臺幣900 元│低，較為│
│41條第1 項前│得以（銀元，下同）1 元以上│，得以新臺幣1000元、2000元│，提高為以新臺│有利。  │
│段、修正前罰│3 元以下折算1 日，易科罰金│或3000元折算1 日，易科罰金│幣1000元、2000│        │
│金罰鍰提高標│。依刑法第41條易科罰金…就│。                        │元或3000元折算│        │
│準條例第2 條│其原定數額提高為100 倍折算│                          │1 日。        │        │
│→現行刑法第│1 日；法律所定罰金數額未依│                          │              │        │
│41條第1 項前│本條例提高倍數，或其處罰法│                          │              │        │
│段          │條無罰金刑之規定者，亦同。│                          │              │        │
└──────┴─────────────┴─────────────┴───────┴────┘
附錄本案論罪法條：
刑法第210條
（偽造變造私文書罪）
偽造、變造私文書，足以生損害於公眾或他人者，處5 年以下有
期徒刑。
刑法第214條
（使公務員登載不實罪）
明知為不實之事項，而使公務員登載於職務上所掌之公文書，足
以生損害於公眾或他人者，處3 年以下有期徒刑、拘役或5 百元
以下罰金。
刑法第215條
（業務上文書登載不實罪）
從事業務之人，明知為不實之事項，而登載於其業務上作成之文
書，足以生損害於公眾或他人者，處3 年以下有期徒刑、拘役或
5 百元以下罰金。
刑法第216條
（行使偽造變造或登載不實之文書罪）
行使第210 條至第215 條之文書者，依偽造、變造文書或登載不
實事項或使登載不實事項之規定處斷。
刑法第339條
（普通詐欺罪）
意圖為自己或第三人不法之所有，以詐術使人將本人或第三人之
物交付者，處5 年以下有期徒刑、拘役或科或併科1 千元以下罰
金。
以前項方法得財產上不法之利益或使第三人得之者，亦同。
前二項之未遂犯罰之。
